【裁判字號】    90,交上易,195
【裁判日期】    900726
【裁判案由】    過失致死
【裁判全文】
臺灣高等法院刑事判決                            九十年度交上易字第一九五號
     上 訴  人
     即 被  告  甲○○
    選任辯護人  林映廷
右上訴人因過失致死案件，不服臺灣宜蘭地方法院八十九年度交訴字第四六號，中華
民國九十年四月二十六第一審判決（起訴案號：臺灣宜蘭地方法院檢察署八十九年度
偵字第四七○號）提起上訴，本院判決如左：
    主  文
原判決撤銷。
甲○○因過失致人於死，處有期徒刑陸月，如易科罰金以佰元折算壹日。緩刑年
。
    事  實
一、甲○○於民國八十八年一月二十七日晚間，因飲酒致其呼氣中酒精濃度已達每公
    升零點四五毫克，超過法定呼氣濃度每公升零點二五毫克之標準，本已不得駕車
    ，竟仍駕駛其所有車牌號碼ＢＺ─九六八九號自用小客車，沿宜蘭縣礁溪鄉○○
    路由頭城往宜蘭方向行駛。而於翌日（二十八日）凌晨零時許，途經該路段時潮
    村路燈編號００六號前四、五百公尺處，因遭乙○○（偵查通緝中）所駕駛車牌
    號碼ＩＰ─０六七一號藍色自用小客車不慎擦撞，因乙○○未停車查看，反而加
    速逃逸，甲○○一時氣憤，即以時速八十公里之高速自後追逐乙○○駕駛之自用
    小客車，欲攔截乙○○所駕駛之上開車輛，並與之理論，而甲○○無視其已因飲
    酒逾越法定標準不得駕車，且以時速高達八十公里之速度自後追逐乙○○駕駛之
    自用小客車，迫使因擦撞甲○○之自用小客車而為逃避甲○○攔截之乙○○急馳
    競飆，乙○○因而心慌意亂，注意力未能集中，影響正常辨識車前狀況及操控汽
    車之能力，因而不慎撞擊前方同向行使而由尤順煌騎乘之車牌號碼ＧＲＨ─九七
    六號重型機車，使尤順煌跌落路旁右側排水溝中，因胸部內出血休克死亡。甲○
    ○則因乙○○緊急煞車時，閃避不及，於擦撞乙○○駕駛之自用小客車後，亦衝
    入路旁右側排水溝中，經行經該路段之駕駛游耀宗拉起後，因不知其已肇事，而
    棄車自行返家。嗣經警循線查獲。
二、案經臺灣宜蘭地方法院檢察署檢察官據報相驗後自動檢舉偵查起訴。
    理  由
一、訊據上訴人即被告甲○○供承有於上揭時地酒後駕車，而於駕車途經肇事地點前
    四、五百公尺處，因遭乙○○駕駛之自用小客車擦撞，乙○○未停車查看，其以
    八十公里之高速在後尾隨追逐乙○○駕駛之前車，待其追至肇事地點時，乙○○
    駕駛之自用小客車撞擊同向前行，而由被害人尤順煌所騎乘之機車，使尤順煌跌
    落路旁右側排水溝中，因胸部內出血休克不治死亡，而其因乙○○緊急剎車，一
    時閃避不及，擦撞乙○○車後衝入路旁排水溝等事實。惟矢口否認就本件車禍之
    發生有何過失犯行，辯稱：乙○○原來車速就很快，他或許並不知道擦撞到伊之
    車，也不知道伊在後面追逐他，所以伊跟乙○○撞到機車根本無關聯，伊無過失
    云云。
二、經查：
  （一）被害人尤順煌因本件車禍導致胸部內出血休克死亡，業經台灣宜蘭地方法院
        檢察署檢察官督同法醫相驗屬實，製有驗斷書、勘驗筆錄、相驗屍體證明書
        各一份及相驗相片十幀在卷可稽。
  （二）被告辯稱伊駕車自後追逐乙○○駕駛之車輛，乙○○之車輛撞擊被害人尤順
        煌騎乘之機車後因緊急剎車，伊閃避不及始擦撞乙○○駕駛之自用小客車云
        云，而此依臺灣宜蘭地方法院檢察署檢察官八十八年一月二十八日製作之勘
        驗筆錄所載及卷附被告車輛照片所示：「、、、機車（即被害人尤順煌騎乘
        之車牌號碼ＧＲＨ─九七六號重型機車）右後側板有藍色烤漆之擦撞痕。、
        、、肇事車輛（即被告甲○○）駕駛之車牌號碼ＢＺ─九六八九號自用小客
        車，車身右側有擦撞電線桿之痕跡，左側則無擦撞痕，經現場以鎖匙刮車輛
        觀察其烤漆層，並無藍色烤漆」。經訊據被告於偵查時供稱伊當時所追逐之
        車輛車號是ＩＰ開頭最後一位數是１，係淺藍色自用小客車等語（見相驗卷
        第十頁），嗣被告經查報於上揭肇事地點撞及機車之自用小客車車牌號碼為
        ＩＰ─０六七一號；而依宜蘭縣警察局礁溪分局調查結果該車牌號碼ＩＰ─
        ０六七一號自用小客車，其車身顏色為藍色，車主為乙○○，有該車牌號碼
        ＩＰ─０六七一號自用小客車車籍作業系統查詢認可資料在卷可稽。另訊據
        證人即當時駕車行駛於對向車道之游耀宗於偵查中及原審法院審理時證稱：
        在被告車輛之前有一部小客車高速與伊會車而過云云，而本件車禍發生後，
        經送台灣省基宜區車輛行車事故鑑定委員會鑑定結果，亦認依據機車右後側
        留有藍色漆及李車烤漆無藍色漆情形，研判本案應有第三部車存在，且應是
        直接擦撞尤車之肇事車輛，有該委員會基宜鑑字第八九○○○七號函一紙在
        卷可稽，足證被告所辯是伊所追逐而由乙○○所駕駛之車輛撞擊被害人游順
        煌所騎乘之機車後，因乙○○之自用小客車緊急剎車，伊閃避不及才擦撞乙
        ○○所駕駛之自用小客車等語，尚非無據。是本件車禍之發生，並非係因被
        告所駕駛之自用小客車強力撞擊乙○○所駕駛之自用小客車後，使乙○○之
        自用小客車因而撞擊機車所致，應堪認定。
 （三）按刑法上之過失，其過失行為與結果間，在客觀上有相當因果關係始得成立
       。所謂相當因果關係，係指依經驗法則，綜合行為當時所存在之一切事實，
       為客觀之事後審查，認為在一般情形下，有此環境、有此行為之同一條件，
       均可發生同一之結果者，則該條件即為發生結果之相當條件，行為與結果即
       有相當之因果關係。反之，若在一般情形下，有此同一條件存在，而依客觀
       之審查，認為不必皆發生此結果者，則該條件與結果不相當，不過為偶然之
       事實而已，其行為與結果間即無相當因果關係。申言之，行為之於結果，是
       否有聯絡關係而具危險性，採客觀的相當因果關係說，即應依事後之立場，
       客觀地審察行為當時之具體事實，認某行為確為發生結果之相當條件者，該
       行為即有原因力，至若某行為與行為後所生之條件相結合而始發生結果者，
       亦應就行為時所存在之事實，客觀地加以觀察，如認為有結合之必然性者，
       則該行為仍不失為發生結果之原因，應認具有相當因果關係，最高法院分別
       著有七十六年度臺上字第一九二號判例及八十六年度臺上字第三四四八號判
       決可資參酌。次按汽車在同一車道行駛時，除擬超越前車外，後車與前車之
       間應保持隨時可以煞停之距離；後車駕駛人應隨時注意前車之行動；且汽車
       行駛時，駕駛人應注意車前狀況，並隨時採取必要之安全措施。又行車速度
       ，依標誌之規定，無標誌者，在市區道路，時速不得超過四○公里，在郊外
       道路時速不得超過六○公里，道路交通安全規則第九十三條第一項第一款、
       第九十四條別定有明文。依卷附之道路交通事故調查報告表所載，肇事路段
       限速為四十公里，而依前所述，被告甲○○以八十公里之時速自後追逐乙○
       ○駕駛之自用小客車，則當時乙○○所駕駛之自用小客車行速自必逾八十公
       里，其有超速甚明。而查乙○○所駕駛之自用小客車與被害人尤順煌騎乘之
       機車同向行駛，詎乙○○駕車超速行駛至肇事地點時竟自後追撞被害人尤順
       煌所騎乘之機車，其顯未與前車保持隨時可得煞停之安全距離，致肇事故，
       其就本件車禍之發生顯有過失甚明。又按汽車駕駛人飲用酒類或其他類似物
       後其吐氣所含酒精濃度超過每公升○‧二五毫克或血液中酒精濃度超過百分
       之○‧○五以上者，不得駕車道路交通安全規則第一百十四條第二款定有明
       文，查本件交通事故發生後，被告甲○○經警測試其酒精濃度含量結果，其
       呼氣中酒精濃度已達每公升零點四五毫克，有測試紀錄表一紙在卷可稽，超
       過法定呼氣濃度每公升零點二五毫克之標準，本已不得駕車，竟猶駕車行駛
       ，且復超速行駛，其有違上揭道路交通安全規則甚明。
 （四）查依被告指述其於上揭時地遭乙○○駕駛之自用小客車擦撞，而若該擦撞係
       屬輕微，被告之自用小客車無受何重大損害，衡情，被告實無必要冒如此高
       速行駛之風險自後追逐，是當時兩車擦撞應非屬輕微，被告之自用小客車顯
       亦受有損害，始因而自後追逐乙○○所駕駛之自用小客車，而乙○○當亦知
       其有於上揭時地擦撞被告駕駛之自用小客車，惟其竟未下車查看，反而加速
       逃逸，被告即行駕車自後追逐，乙○○當亦知遭其擦撞之車輛在後追逐，而
       查乙○○駕駛之車輛擦撞被告駕駛之車輛後，未即下車查看，反而加速逃逸
       ，固有不當，惟查被告因車輛遭擦撞，對方未下車查看，一時氣憤，即以高
       達八十公里之速度自後追逐，欲加以攔截並與之理論，被告當知車輛急速競
       馳容易肇事，而其自後追逐乙○○所駕駛之車輛，乙○○為逃避被告之追逐
       攔截，自必以逾八十公里之速度急速競馳，如而當迫使乙○○心慌意亂，注
       意力未能集中，影響正常辨識車前狀況及操控汽車之能力，此當亦為被告所
       認識，而依當時情況並無足令被告不能注意及此之情事，詎被告竟疏於注意
       ，以高速自後追逐乙○○所駕駛之車輛，肇致乙○○因高速行駛失控不慎追
       撞同向前行而由被害人尤順煌所騎乘之機車，使被害人尤順煌因而傷重不治
       死亡，雖被告駕駛之自用小客車非直接撞及被害人騎乘之機車，惟乙○○駕
       車高速行駛失控不慎追撞被害人騎乘之機車，既係導因於被告自後高速追逐
       所致，是被告就本件車禍發生同亦有過失，則被告及乙○○之過失行為因而
       肇致被害人之死亡，因兩者過失行為之結合致被害人死亡，依首揭說明，被
       告之行為仍不失為被害人死亡結果之原因，應認被告過失行為與被害人之死
       亡，具有相當因果關係，被告所辯，要屬卸責之詞，不足採信，事證明確，
       被告過失犯行，洵堪認定。
三、核被告甲○○所為，係犯刑法第二百七十六條第一項過失致人於死罪，原審據以
    論罪科刑，固非無見，惟查，本件被害人之死亡，係因被告與乙○○兩人之過失
    行為相結合所導致，被告及乙○○之過失行為同為被害人死亡結果之原因，與被
    害人之死亡均具有相當因果關係，而查過失犯係因一時疏於注意所致，原無犯意
    可言，即無互為利用而具有犯意連絡，應就各自之過失行為負其刑責，原審認被
    告之過失行為與乙○○之過失行為應視為一體，尚有未洽，又被告酒後駕車其酒
    精濃度已達每公升零點四五毫克，固已超過法定呼氣濃度每公升零點二五毫克即
    不得駕車之規定，惟查被告駕車遭擦撞後，猶能駕車自後高速追逐，並記下擦撞
    其車輛之車牌號碼，足見被告當時顯尚未達酒醉駕車之程度，原審於事實亦未認
    被告酒醉駕車，惟竟依道路交通管理處罰條例八十六條第一項之規定加重其刑，
    亦有未洽。是被告上訴意旨否認有何過失犯行，固無理由，惟原判決既有可議之
    處，自應由本院予以撤銷改判，爰審酌被告之素行、過失程度、因而所致生之危
    害、嗣已與被害人家屬達成民事上和解，分期賠償損害，有和解書一紙在卷可稽
    ，及犯罪後之態度等一切情狀，量處有期徒刑六月。而查被告行為後，刑法第四
    十一條規定之易科罰金折算標準，已於九十年一月十日修正公布，同年月十二日
    生效，將得易科罰金之最高本刑由有期徒刑三年以下提高至五年以下，比較新舊
    法結果，易科罰金之折算標準以修正後之刑法第四十一條第一項規定較為有利，
    爰依刑法第四十一條第一項之規定諭知易科罰金之折算標準。而查被告甲○○前
    未曾受有期徒刑以上刑之宣告，有本院被告全國前案紀錄表一紙在卷可憑，此次
    因車輛遭擦撞，一時氣憤而肇事故，犯罪情節尚非重大，嗣並已與被害人家屬達
    成如上之和解，被告經此罪刑之宣告後，當知所警惕，諒無再犯之虞，是本院認
    被告所受本件刑之宣告以暫不執行為適當，併予宣告緩刑三年，以啟自新。
據上論斷，應依刑事訴訟法第三百六十九條第一項前段、第三百六十四條、第二百九
十九條第一項前段，刑法第二百七十六條第一項、第二條第一項前段、第四十一條第
一項、第七十四條第一款，罰金罰鍰提高標準條例第一條前段、第二條，判決如主文
。
本案經檢察官林炳雄到庭執行職務。
中    華    民    國    九十      年        七      月     二十六       日
                            台灣高等法院刑事第三庭
                                審判長法  官  張  連  財
                                      法  官  李  英  勇
                                      法  官  張  傳  栗
右正本證明與原本無異。
不得上訴。
                                      書記官  王  秀  雲
中    華    民    國    九十      年        七      月      二十六      日
附錄：本案論罪科刑法條全文
刑法第二百七十六條
因過失致人於死者，處二年以下有期徒刑、拘役或二千元以下罰金。
從事業務之人，因業務上之過失犯前項之罪者，處五年以下有期徒刑或拘役，得併科
三千元以下罰金。


司法院資訊處製作；財團法人民間司法改革基金會備份。
